臺灣新竹地方法院交通事件裁定　　　　100年度交聲字第159號
原處分機關　交通部公路總局新竹區監理所新竹市監理站
異　議　人
即受處分人　張志明
上列異議人即受處分人因違反道路交通管理處罰條例案件，對於
交通部公路總局新竹區監理所新竹監理站民國100 年3 月11日所
為之處分（竹監新四字第裁51-E00000000號裁決書）聲明異議，
本院裁定如下：
    主  文
異議駁回。
    理  由
一、原處分意旨略以：異議人即受處分人張志明（下稱異議人）
    駕駛車號W7-5528 號自用一般小客車，於民國100 年2 月23
    日23時44分許，行經新竹市○○路○段562 號前時，為新竹
    市警察局第三分局香山派出所員警舉發「一、酒測拒測。二
    、無照駕駛（禁駛）」之違規，並由原處分機關於100 年3
    月11日以竹監新四字第裁51-E00000000號違反道路交通管理
    事件裁決書（下稱裁決書），認定異議人有「一、領有機器
    腳踏車執照駕駛小型車。二、拒絕接受酒精濃度測試之檢定
    （無照駕駛執照）」之交通違規，乃依道路交通管理處罰條
    例第21條第1 項第2 款、第35條第4 項暨違反道路交通管理
    事件統一裁罰基準及處理細則第41、43、44、67條之規定裁
    處罰鍰新臺幣（下同）共6 萬6 千元，原處分機關並以異議
    人有「拒絕接受酒精濃度測試之檢定」之違規事實，而裁處
    吊銷其機車駕駛執照，3 年內禁考等語。
二、本件異議人聲明異議意旨略以：我於前揭時地駕車酒駕，已
    至監理站繳納罰款，因我所駕駛的是汽車，又不是騎機車，
    監理站要吊銷我的機車駕照，我覺得不合理，爰此就遭吊銷
    機車駕照部分之處分聲明異議等語。
三、按汽車駕駛人拒絕接受第一項測試之檢定者，處6 萬元罰鍰
    ，並當場移置保管該汽車及吊銷該駕駛執照；如肇事致人重
    傷或死亡者，吊銷該駕駛執照，並不得再考領，道路交通管
    理處罰條例管理處罰條例第35條第4 項定有明文。次按汽車
    駕駛人因違反道路交通管理處罰條例及道路交通安全規則之
    規定，受吊銷駕駛執照處分時，吊銷其持有各級車類之駕駛
    執照；汽車駕駛人曾依道路交通管理處罰條例第35條第4 項
    前段之規定吊銷駕駛執照者，3 年內不得考領駕駛執照，道
    路交通管理處罰條例第68條、第67條第2 項前段亦有明文。
    次按道路交通管理處罰條例所稱之車輛，係指在道路上以原
    動機行駛之汽車（包括機器腳踏車）或以人力、獸力行駛之
    車輛，道路交通管理處罰條例第3 條第8 款定有明文。
四、經查：
  (一)按道路交通管理處罰條例第35條第4 項之所以規定「拒絕酒
    精濃度測試之檢定」除應課予罰鍰6 萬元外，並應當場移置
    保管該汽車及吊銷該駕駛執照，較諸同條第1 項規定酒後駕
    車之處罰更為嚴厲，目的在於不使拒絕酒精濃度測試檢定之
    駕駛人反而獲得寬典，否則無異鼓勵駕駛人拒絕接受測試。
    再關於處罰基礎，係因人體內酒精含量由開始飲酒時依飲酒
    量漸漸累積增加，在完成飲酒時體內酒精含量達到最高，隨
    後依代謝率逐漸代謝；基此，倘駕駛人遭員警攔停後，積極
    拒絕接受酒精測試或消極推諉拖延，致其體內酒精濃度因時
    間經過而逐漸代謝降低，對於其他立即配合測試之駕駛人顯
    有不公，亦明顯有礙警員職務之順利進行。是故，駕駛人經
    警告知酒精濃度測試標準及流程後，不論以積極行為表示拒
    絕或以消極不配合方式排斥酒測，均屬「拒絕接受酒精濃度
    測試」，併先敘明。
  (二)本件異議人原領有普通小客車駕照，嗣經吊銷，期間自100
    年2 月17日起至103 年2 月16日止，迄今未再考領，此有證
    號查詢汽車駕駛人資料附卷可稽（本院卷第12頁）；異議人
    人原亦領有重型機車駕照，嗣經本件裁決書處分吊銷，期間
    自100 年3 月11日起至103 年3 月10日止，此有證號查詢機
    車駕駛人資料及上開裁決書附卷可稽（本院卷第13、9 頁）
    。又異議人於100 年2 月23日23時44分許，即普通小客車駕
    照業經吊銷後，僅有重型機車駕照期間，駕駛車號W7-5528
    號自用小客車，行經新竹市○○路○段562 號前時，經警當
    場舉發有「拒絕接受酒精濃度測試」交通違規之情，為異議
    人所不爭執，且有新竹市警察局竹市警交字第E00000000 號
    舉發違反道路交通管理事件通知單、呼氣酒精濃度測定值列
    印單（載明拒測之旨）及上開裁決書在卷可憑（本院卷第7
    、9 頁），足認異議人飲用酒類後駕駛車輛拒絕接受酒測之
    事實，自堪信為真實。
  (三)異議人雖以前揭情詞為辯。惟按修正前道路交通管理處罰條
    例第68條規定：「汽車駕駛人，因違反本條例及道路交通安
    全規則之規定，受吊扣或吊銷駕駛執照處分時，吊扣或吊銷
    其持有各級車類之駕駛執照」，嗣該條文於94年12月14日修
    正公布，並自95年3 月1 日施行，該條文修正理由略以：「
    原條文將違法或違規駕駛人所持有各級車類之駕駛執照一併
    吊扣或吊銷，失之過酷，影響人民工作及生活甚鉅，爰修正
    之」等語，故修正條文係將道路交通管理處罰條例第68條原
    有條文中之「吊扣或」三字刪除。參照上開立法理由及立法
    經過，依修正後之條文規定可知，因違反道路交通管理處罰
    條例及道路交通安全規則之規定受吊銷駕照處分者，仍維持
    吊銷其持有各級車類之駕駛執照，顯見立法者於修法特別對
    於道路交通管理處罰條例「吊銷」、「吊扣」之情節不同，
    而分別予以不同之規定，是以立法者真意在於汽車駕駛人因
    違反道路交通管理處罰條例及道路交通安全規則之規定，受
    「吊銷駕照」處分者，仍維持一併吊銷其持有「各級」車類
    之駕駛執照，該條已經考量人民工作、生活及人格自由發展
    ，禁止受吊銷駕駛執照之人於3 年內再次考領駕執，亦與該
    處分所追求之公共利益，即用路大眾之用路安全具關聯性，
    該處分所侵害之工作權亦僅限於駕駛車輛部分，其手段與目
    的間並無違反比例原則。而前揭道路交通管理處罰條例第35
    條第4 項之所以規定「拒絕酒精濃度測試檢定」除應課予罰
    鍰6 萬元外，並應當場移置保管該汽車及「吊銷」該駕駛執
    照，較諸同條第1 項規定飲酒駕車之處罰：「汽車駕駛人，
    駕駛汽車經測試檢定有酒精濃度超過規定標準者，處新臺幣
    1 萬5 千元以上6 萬元以下罰鍰，並當場移置保管該汽車及
    『吊扣』其駕駛執照1 年」，更為嚴厲，目的在於不使拒絕
    酒精濃度測試檢定之駕駛人反而獲得寬典，否則無異鼓勵駕
    駛人拒絕接受測試，業如前述。基此，異議人有於前揭時地
    拒絕酒測之違規，本即應依道路交通管理處罰條例第35條第
    4 項之規定，受吊銷駕駛執照之處分，且依同條例修正後第
    68條規定，係吊銷其持有之「各級」駕駛執照無誤。故而，
    本件異議人以其非騎機車，吊銷機車駕照並非合理云云，實
    難認有理由。
  (四)綜上所述，本件異議人確有「拒絕接受酒精濃度測試」之違
    規行為，原處分機關因而依道路交通管理處罰條例第35條第
    4 項前段（原處分漏載前段）、第67條第2 項前段（原處分
    漏載）、第68條（原處分漏載）及違反道路交通管理事件統
    一裁罰基準及處理細則第41、43、44、67條規定，裁處受處
    分人罰鍰6 萬元，並因本件異議人係於普通小客車駕駛執照
    吊銷後，僅有重型機車駕駛執照之情況下，駕駛自用小客車
    遭取締，依前揭法條之說明及立法意旨所示，其既係吊銷其
    持有「各級」車類之駕駛執照，自得吊銷其持有之機車駕駛
    執照。從而，原處分機關依上開道路交通管理處罰條例之規
    定，予以裁處異議人吊銷機車駕駛執照，並3 年內不得考領
    駕駛執照，於法尚無不合。本件異議人聲明異議，並無理由
    ，應予駁回。至同裁決書另以異議人有「領有機器腳踏車執
    照駕駛小型車」之違規行為，依同處罰條例第21條第1 項第
    2 款之規定，裁處異議人罰鍰6 千元之部分，既非本件異議
    人聲明異議之範圍內，本院自不予審究，附此敘明。
據上論斷，應依道路交通管理處罰條例第87條第2 項及道路交通
事件處理辦法第18條，裁定如主文。
中    華    民    國   100    年    5     月    30    日
                  交通法庭    法  官  林建鼎
以上正本證明與原本無異。
如不服本裁定，應於裁定送達後5日內，向本院提出抗告狀（應
附繕本）。
中    華    民    國   100    年    5     月    30    日
                              書記官  黃伊婕